臺灣高等法院高雄分院刑事判決　　　　 96年度上易字第426號
上　訴　人　臺灣高雄地方法院檢察署檢察官
上　訴　人
即　被　告　丙○○
上列上訴人因被告傷害案件，不服臺灣高雄地方法院96年度易字
第63號中華民國96年3 月22日第一審判決（起訴案號：臺灣高雄
地方法院檢察署94年度偵字第17552 號），提起上訴，本院判決
如下：
    主  文
原判決撤銷。
丙○○無罪。
    理  由
一、公訴意旨略以：丙○○於民國94年6 月5 日13時30分許，因
    其妻己○○（另為不起訴處分）在高雄市○鎮區鎮○路與樹
    人路口（即平等里巡守隊旁）與其妻加入之民間互助會會首
    甲○○○商談解決互助會債務糾紛過程中，與甲○○○之子
    黃啟哲有言語上磨擦，並遭黃啟哲以三字經辱罵等情，經己○○以行動電話告知前情，丙○○心生不悅欲找黃啟哲理論
    ，即於94年6 月5 日14時許，與友人戊○○（另為不起訴處
    分）一同來到高雄市○鎮區鎮○路與樹人路口之平等里巡守
    隊旁，見黃啟哲仍在場，即質問其為何辱罵己○○，並基於
    傷害之犯意，以徒手毆打黃啟哲臉部及其他身體部位，致其
    受有傷害（傷害黃啟哲罪嫌部分未據告訴），黃啟哲不甘被
    打，亦基於傷害之犯意，以拳頭毆打丙○○之胸部等身體部
    位，致其受有胸部挫傷等傷害（黃啟哲涉犯傷害罪嫌部分，
    於本署偵查中經丙○○對之提出告訴，另簽分偵辦），而甲○○○見其子遭人毆打，上前勸架並欲將丙○○、黃啟哲2
    人拉開，詎丙○○承前傷害之概括犯意，續以徒手毆打甲○○○，致其受有左手食指近端指骨骨折之傷害。因認被告丙○○涉犯刑法第277條第1項之傷害罪嫌。
二、按犯罪事實應依證據認定之，無證據不得認定犯罪事實，刑
    事訴訟法第154 條第2 項定有明文。又認定犯罪事實所憑之
    證據，雖不以直接證據為限，間接證據亦包括在內；然而無
    論係直接或間接證據，其為訴訟上之證明，須於通常一般之
    人均不致有所懷疑，而得確信其為真實之程度者，始得據為
    有罪之認定，倘其證明尚未達到此一程度，而有合理性之懷
    疑存在時，即難為有罪之認定。再者，告訴人之告訴係以使
    被告受刑事訴追為目的，是其陳述是否與事實相符，仍應調
    查其他證據以資審認，此有最高法院52年臺上字第1300號、
    76年度臺上字第4986號判例可資參照。
三、本件公訴人認上訴人即被告丙○○涉有上開傷害罪嫌，係以
    告訴人甲○○○之指訴、證人黃啟哲、己○○及戊○○之證
    述暨有高雄榮民總醫院診斷證明書1 紙在卷可稽，為其主要
    論據。訊據上訴人即被告固供承於案發時、地，與黃啟哲互
    毆之際，甲○○○有上前勸架，而且在與黃啟哲互毆時，有
    1 名男子持鐵棍毆打黃啟哲之事實，惟堅詞否認有何傷害之
    犯行，辯稱：我只有徒手與黃啟哲互毆，沒有拿鐵棍，也沒
    有毆打甲○○○，該持鐵棍之男子我不認識，也不是我帶來
    等語。
四、經查：
  (一)、程序方面：
    證人即告訴人甲○○○及證人黃啟哲偵查中之陳述，無證據
    能力：
  1.按證人、鑑定人依法應具結而未具結者，其證言或鑑定意見
    ，不得作為證據，刑事訴訟法第158 條之3 定有明文。稽其
    立法理由乃在擔保該證言或鑑定意見，係據實陳述或公正誠
    實之可信性，故未依法具結者，依證據絕對排除法則，當然
    無證據能力，而不得作為證據，自不得因當事人於審判程序
    之同意，逕認該未經具結之證言或鑑定意見，亦得作為證據
    ，此於適用同法第159 條之5 第2 項所定「視為有前項之同
    意」之情形者，亦應受上揭第158 條之3 規定之限制（最高
    法院94年度臺上字第3277號判決意旨參考）。本件檢察官未
    令證人即告訴人甲○○○、證人黃啟哲於陳述前具結而為陳
    述，且查無依法不得令其具結之情形，是上開證人之證言即
    無證據能力。
  2.按「被告以外之人於審判外之言詞或書面陳述，雖不得以之
    直接作為認定犯罪事實與否之證據，但參酌現行刑事訴訟法
    第166 條第2 項、第3 項第6 款，第166 條之2 之規定及行
    反詰問時，容許以陳述人先前不一致之陳述作為彈劾證據之
    法理，非不得以之作為彈劾證據，用來爭執被告、證人、鑑
    定人陳述之證明力。」最高法院94年度臺上字第6881號判決
    採同一見解。另「被告以外之人在審判外之陳述，雖不得以
    之直接作為認定犯罪事實存否之證據，但非不得作為彈劾證
    據，用來爭執被告、證人或鑑定人陳述之證明力。」最高法
    院94年度台上字第6732號判決亦採同一見解。上開證人即告
    訴人甲○○○、證人黃啟哲於偵查時依法應令其具結而未具
    結之訊問筆錄，雖不得直接作為認定犯罪事實與否之證據，
    惟仍得作為彈劾證據以爭執渠等陳述之證明力，併此敘明。
  (二)、實體方面：
    1.上訴人於案發時、地，因其妻己○○與告訴人甲○○○商
      談互助會債務糾紛過程中，與告訴人之子黃啟哲發生口角
      ，經己○○以電話告知上情，被告即駕車搭載友人戊○○
      前往案發地點，質問黃啟哲為何辱罵己○○，雙方因而互
      毆，告訴人見狀，即上前勸架等情，迭據被告供承在卷，
      核與證人即被告之妻己○○、證人戊○○、乙○○、丁○○於本院證述相符，此部分事實堪以認定。
    2.證人即告訴人甲○○○及證人黃啟哲固於警詢指證被告帶
      同2 名男子前來並攜帶伸縮鐵棍，3 人下車即毆打甲○○○云云（警卷第8 頁反面），惟此與告訴人甲○○○於偵
      查中所稱：丙○○夥同2 名男子前來，1 名是戊○○，是
      另1 名不詳男子持伸縮鐵棍要打我兒子，我要保護我兒子
      ，該持伸縮鐵棍之男子就連我一起打之語（偵卷第107 頁
      ）不符，而且證人黃啟哲於原審亦結證: 我母親是被伸縮
      警棍打的，丙○○沒有拿鐵棍，是另外1 個胖胖的人拿警
      棍打我母親等語（原審卷第46頁），足證告訴人甲○○○
      及證人黃啟哲於警詢中證述被告毆打告訴人甲○○○云云
      ，與事實不符，難予採信。
    3.又告訴人於偵查中陳稱：是1 名不詳姓名之男子持伸縮鐵
      棍打我兒子，我要保護他時，他就連我一起打等語（偵卷
      第55頁）；證人黃啟哲於原審亦結證有1 名胖胖男子持伸
      縮警棍毆打我母親云云（原審卷第46頁），而被告於本院
      亦供稱：我與黃啟哲互毆時，有看到1 名持鐵棍之男子，
      證人戊○○及己○○亦均證述: 丙○○與黃啟哲互毆時，
      有看到1 名不認識之男子在渠2 人旁邊繞來繞去各等語（
      本院96年5 月24日準備程序筆錄第2 頁、96年6 月14日審
      判筆錄第9 、12頁），互核渠等所述被告與黃啟哲互毆時
      ，有1 名不詳姓名之男子手持鐵棍出現在現場乙節，均相
      符合，此部分事實自堪認定。
    4.告訴人雖於警詢指稱: 丙○○帶2 名男子攜帶伸縮鐵棍前
      來現場（警卷第8 頁），證人黃啟哲於警詢及原審亦均證
      述: 該名持伸縮警棍之男子係與被告一同前來案發現場云
      云（警卷第10頁；原審卷第46頁），惟此為被告所否認，
      且與證人戊○○於本院證稱：當天只有我與丙○○一起到
      現場，當時丙○○先下車，我在車上等一下後，才下車，
      沒有另外的第3 人等語；證人己○○於本院結證：當天我
      先生（指被告）先過去找黃啟哲，約隔1 分鐘後，戊○○
      才過來跟我站在一起，沒有其他第3 人等語；證人乙○○
      於本院結證: 當時是丙○○自己1 人從對街走過來，問黃
      啟哲為何罵他老婆，黃啟哲就動手，戊○○是後來丙○○
      與黃啟哲互毆時，才過來勸架等語；證人賀啟盛於本院證
      述: 當時丙○○只有和戊○○前來現場，並沒有其他人等
      語（本院96年6 月14日審判筆錄第4 、6 、8 、11頁）相
      歧；佐以告訴人於警詢及偵查中，及證人黃啟哲於警詢、
      偵查及原審均一再指證係被告夥同戊○○及不詳姓名之人
      ，聯手毆打告訴人云云，惟告訴人甲○○○最後於偵查中
      卻改稱: 是不詳姓名之男子持伸縮棍要打我兒子，我要保
      護我兒子，該男子就連我一起打等語（偵卷第107 頁），
      證人黃啟哲最後於原審亦改證稱是另外1 個胖胖的人拿警
      棍打我母親等語（原審卷第46頁），證詞均有猶疑反覆情
      形，顯見渠等有為使被告受刑事追訴而渲染、誇大事實之
      嫌，是告訴人及證人黃啟哲上開於警詢及原審之指證，是
      否屬實，非無疑義，難予盡信，因認應以證人戊○○、己○○、乙○○及賀啟盛上開一致之證述較為可採，故被告
      辯稱該持鐵棍之男子並非與我一起前去現場等語，應足採
      信。
    5.至於告訴人提出之診斷證明書，僅足證明告訴人受傷之事
      實，尚難據此逕認該傷害係被告或其夥同持鐵棍之不詳姓
      名男子所造成。
    6.綜上等情參互勾稽，本件被告既未毆打告訴人，該持鐵棍
      之男子又非被告邀同前往現場之人，尚難僅以案發現場偶
      然出現持鐵棍之不詳姓名男子，即遽認其為被告同夥之人
      ，而令被告應負共同傷害之罪責。
五、原審未予詳查，誤以該持鐵棍之男子為被告之同夥，認定被
    告應負共同傷害罪責，其認事用法，尚有未洽。檢察官上訴
    ，指摘原判決量刑過輕，雖無可採；然被告上訴否認犯罪，
    指摘原判決不當，則為有理由，應由本院將原判決撤銷，並
    依法諭知被告無罪。
據上論斷，應依刑事訴訟法第369 條第1 項前段、第364 條、第
301 條第1 項，判決如主文。
本案經檢察官王登榮到庭執行職務。
中　　華　　民　　國　　96　　年　　6 　　月　　28　　日
            刑事第六庭  審判長法  官  王憲義
                              法  官  張盛喜
                              法  官  李璧君
以上正本證明與原本無異。
不得上訴。
中　　華　　民　　國　　96　　年　　7 　　月　　2 　　日
                              書記官  唐奇燕
